【裁判字號】    96,重訴,69
【裁判日期】    970229
【裁判案由】    侵權行為損害賠償
【裁判全文】
臺灣臺北地方法院民事判決              96年度重訴字第69號
原      告  甲○○
被      告  乙○○
            丙○○○
上列當事人間因請求損害賠償事件，經本院刑事庭以95年度重附
民字第68號裁定移送前來，本院於民國97年2月13日言詞辯論終
結，判決如下：
    主      文
被告應連帶給付原告新臺幣肆仟陸佰玖拾伍萬元，及自民國九十
五年九月二十日起至清償日止，按週年利率百分之五計算之利息
。
原告其餘之訴駁回。
訴訟費用由被告連帶負擔百分之五十四，餘由原告負擔。
本判決第一項於原告以新臺幣壹仟伍佰陸拾伍萬元為被告供擔保
後，得假執行。
原告其餘假執行之聲請駁回。
    事實及理由
壹、程序方面：
    被告丙○○○經合法通知，未於言詞辯論期日到場，核無民
    事訴訟法第386條所列各款情形，爰依原告之聲請，由其一
    造辯論而為判決，合先敘明。
貳、實體方面：
一、原告主張：被告丙○○○係商雅國際有限公司（下稱商雅公
    司即「安妮詩服飾店」）、邑雅國際有限公司（下稱邑雅公
    司，登記負責人為其夫黃政澤）及綞儷國際有限公司（下稱
    綞儷公司，登記負責人為其母游琴妹）之實際負責人，明知
    其並無透過中信集團投資國外基金之管道，亦無供國內丙種
    墊款融資而獲利之情形，竟因其所經營公司資金週轉及償還
    地下錢莊借貸本息等資金需求，自民國93年10月起指示知情
    之被告乙○○，向原告佯稱丙○○○之友人在中信集團擔任
    重要職務，根據線報投資國外基金短期內獲利甚豐，以及可
    籌措資金供國內丙種墊款融資等情，使原告信以為真而匯款
    予被告參與投資，嗣於95年2月間丙○○○因財務狀況惡化
    ，無力繼續支付高額利息予原告而前往日本避不見面，原告
    至此始知受騙，總計原告遭被告詐取之金額為新臺幣（下同
    ）1億零139萬元，為此爰依民法第184條第1項前段、第185
    條第1項規定，請求被告連帶賠償原告所受之損害，並聲明
    ：(一)被告應連帶給付原告1億零139萬元，及自起訴狀繕本送
    達之翌日起至清償日止，按年息5%計算之利息。(二)願供擔保
    請准宣告假執行。
二、被告抗辯：
(一)、被告丙○○○部分：
    被告已於96年3月5日具狀認諾原告主張之事實，有被告丙○
    ○○之民事答辯狀一份在卷可稽。
(二)、被告乙○○部分：
    被告與原告認識多年彼此間互相信任，被告於91年3月間擔
    任安妮詩服飾店店長職務，原告經被告丙○○○遊說後，因
    認同丙○○○之投資技巧而全力出資投資投資中信集團海外
    投資及證券丙種貸款，嗣因丙○○○生意繁忙，而由被告於
    93年10月11日至94年10月27日期間，幫忙原告將投資款存入
    丙○○○銀行帳戶內，以及接受丙○○○指示自其帳戶內取
    款存入原告所指定之帳戶內，94年10月27日後被告即未經手
    原告與丙○○○間之金錢往來，被告對於原告與丙○○○間
    之投資並不知情，亦不知道原告交付多少投資款予被告丙○
    ○○，被告只有經手金錢匯款，並未實際收取原告之金錢，
    對於被告丙○○○並未實際投資一事也不知情，故被告並未
    侵害原告權利。
三、兩造不爭執之事實：
(一)、被告丙○○○係商雅有限公司（即安妮詩服飾店）、邑雅公
    司及綞儷公司之實際負責人。
(二)、被告乙○○於被告丙○○○所經營之安妮詩服飾店內，擔任
    店長職務，並於93年10月11日至94年10月27日期間，幫忙原
    告將投資款存入丙○○○銀行帳戶內，以及接受丙○○○指
    示自其帳戶內取款存入原告所指定之帳戶內。
(三)、被告乙○○、丙○○○因共同犯連續詐欺取財罪，經本院95
    年度重訴字第104號刑事判決，被告乙○○判處有期徒刑1年
    6月，被告丙○○○判處有期徒刑5年，嗣被告上訴後，經臺
    灣高等法院95年度上重訴字第100號刑事判決將前揭本院判
    決撤銷改判，被告乙○○改處有期徒刑1年，被告丙○○○
    改處有期徒刑3年，前開臺灣高等法院經檢察官上訴後，最
    高法院96年度臺上字第6858號刑事判決將上訴駁回而確定。
四、得心證之理由：
    本件兩造之爭點為被告乙○○有無與被告丙○○○共同對原
    告施用詐術行為？茲說明如下：
(一)、按因故意或過失，不法侵害他人之權利者，負損害賠償責任
    ；數人共同不法侵害他人之權利者，連帶負損害賠償責任；
    民法第184條第1項前段及同法第185條第1項前段分別定有明
    文。
(二)、原告主張被告丙○○○明知其並無透過中信集團投資國外基
    金之管道，亦無供國內丙種墊款融資而獲利之情形，竟自93
    年10月起指示被告乙○○，向原告佯稱丙○○○之友人在中
    信集團擔任重要職務，根據線報投資國外基金短期內獲利甚
    豐，以及可籌措資金供國內丙種墊款融資，使原告陷於錯誤
    而陸續匯款1億零139萬元予被告參與投資，被告乙○○、丙
    ○○○因共同犯連續詐欺取財罪，經臺灣高等法院95年度上
    重訴字第100號刑事判決分別判處有期徒刑1年及3年確定等
    情，業據其提出本院95年度重訴字第104號刑事判決、臺灣
    高等法院95年度上重訴字第100號刑事判決及最高法院96年
    度臺上字第6858號刑事判決各一份附卷為憑，復經本院依職
    權調閱前揭刑事卷及偵查卷核屬相符，且為被告丙○○○於
    96年3月5日具狀所不爭執，是原告主張被告丙○○○詐欺取
    財並請求賠償損害之事實，應堪信屬實。
(三)、被告乙○○雖抗辯僅擔任服飾店店長，對於丙○○○並未實
    際投資一事並不知情，其只有經手金錢匯款，並未實際收取
    原告之金錢，故無須與丙○○○連帶賠償云云。惟查：被告
    丙○○○於94年8、9月間，因漸感無力繼續支付高利予投資
    人，乃將其並無投資國外基金或國內股票丙種墊款融資之管
    道乙事告知乙○○，業據丙○○○於本院刑事庭95年度重訴
    字第104號審理中具結證述屬實（見本院95年度重訴字第104
    號刑事卷第92至93頁），嗣丙○○○於臺灣高等法院95年度
    上重訴字第100號刑事案件審理中亦具結證稱，伊有告訴被
    告乙○○：錢是拿來做公司週轉用的，所以沒有投資等語（
    見臺灣高等法院95年度上重訴字第100號刑事卷第189頁反面
    ），再參以被告乙○○於前揭刑事案件偵查及審理中亦自承
    ，其仍有以投資國外基金或國內股票丙種墊款融資為由，遊
    說訴外人廖朱菊、侯何素、侯品婕、曾蕙雯、何上芸等親友
    出資，使廖朱菊等人陸續匯款至上開商雅公司、被告丙○○
    ○及其夫黃政澤或被告乙○○之帳戶等情，並有廖朱菊、侯
    何素、侯品婕、曾蕙雯、何上芸等人之指述及銀行匯款單據
    暨彰化商業銀行東門分行95年5月3日（九五）彰東門字第25
    8號函覆被告乙○○帳戶往來明細表在卷足憑（見臺灣臺北
    地方法院檢察署95年度偵字第7805號卷二第14至19頁、第27
    至29頁、第34至38頁、第40至51頁、卷七第1至93頁、第105
    頁、第107頁、本院95年度重訴字第104號刑事卷第90至91頁
    ），且被告乙○○自94年8、9月間起，仍有將投資人匯入其
    帳戶之款項，扣除應付與該投資人之利息後，轉匯至前開商
    雅公司、被告丙○○○或黃政澤之帳戶，供被告丙○○○提
    領使用等事實，除據被告乙○○於前開刑事案件偵查中供認
    不諱外，並有被告乙○○匯款填具之存款憑條、前開彰化商
    業銀行東門分行函覆之被告乙○○帳戶往來明細表及彰化商
    業銀行古亭分行95年4月17日彰古字第163號函覆之被告丙○
    ○○帳戶交易明細表可證（見前揭檢察署95年度偵字第7805
    號卷七第1至93頁、卷八第34至71頁、95年度偵字第12809號
    卷第126至150頁），足見被告乙○○明知被告丙○○○並無
    投資管道後，卻仍遊說原告出資，並將原告匯入其帳戶之款
    項，扣除應付與該投資人之利息後，轉匯至前開商雅公司、
    被告丙○○○或黃政澤之帳戶，供被告丙○○○提領使用，
    被告乙○○所辯，無足採信。故原告主張被告乙○○與丙○
    ○○共同詐騙原告金錢等語，應堪採信。
(四)、至被告二人共同施詐原告之金額，雖據原告於本院陳稱：伊
    匯給被告丙○○○1億2千多萬等語，然據其於前揭刑事案件
    審理時提出之被告違法吸金一覽表（即被告丙○○○所提之
    上證二，見臺灣高等法院95年度上重訴字第100號卷第62頁
    ）所示，其匯給被告丙○○○共計1億2490萬5380元，但被
    告丙○○○給付原告之投資報酬及返還本金等款項共計9079
    萬9950元，而被告丙○○○已自承其所取得之資金並未用以
    投資，已如上述，故原告主張其有投資報酬之損失1億2千多
    萬即非有據，況9079萬9950元部分之款項既經原告領回，原
    告主張被告應再為賠償此部分，亦非有理，故原告所繳交予
    被告金額非詐欺所受損害，而原告所受之損害金額應為被告
    以投資國外基金及國內丙種墊款融資方式詐欺原告繳交之款
    項，致原告受有損害之部分，據原告於前揭刑事案件偵查所
    提出由被告丙○○○交付之11紙，編號1.至10.之支票面額共
    計4695萬元，到期日原均係94年間，嗣均改為95年1月26日
    ，而編號11.係本票，發票日、到期日均為95年1月26日，面
    額5055萬元（見前揭檢察署95年偵字第7805號卷六第167至
    177頁），上開本、支票均為被告丙○○○所開立供擔保之
    票據，以被告丙○○○最後匯款之時間分別為95年1月18日
    及95年2月10日之情，足見被告丙○○○之財力狀況至95年1
    、2月間已屬無力給付，焉有餘力再簽發面額5055萬元之本
    票交予原告，上揭編號1.至10.之支票面額共計4695萬元，且
    發票日均改95年1月26日，與該本票之發票日到期日均同為9
    5年1月26日，而本票面額5055萬元較10紙支票面額超出360
    萬元，足認該紙本票係為擔保該10紙支票金額及應付之利息
    之債務較符常情，亦堪認被告丙○○○向原告所詐得之金額
    應為4,695萬元，較屬可採（見臺灣高等法院95年度上重訴
    字第100號刑事判決第8頁理由內容所載），而原告所述被告
    丙○○○向其詐借之金額為1億2千萬多元或1億零139萬元，
    均非屬有據。
五、綜上所述，原告依共同侵權行為之法律關係，請求被告連帶
    給付原告4,695萬元，並自起訴狀繕本送達之翌日即95年9月
    20日起至清償日止，按年息5%計算之利息，為有理由，應予
    准許，至於逾此範圍之請求，即乏依據，應予駁回。又本判
    決原告勝訴部分，原告陳明願供擔保，請求宣告假執行，核
    無不合，爰酌定相當之擔保金額，予以准許。至原告敗訴部
    分，其假執行之聲請即失所依附，應併予駁回。
六、本件事證已臻明確，兩造其他攻擊、防禦方法及所為之立證
    ，經核與判決之結果不生影響，無庸逐一論述，併予敘明。
七、結論：本件原告之訴為一部有理由，一部無理由，依民事訴
    訟法第79條、第390條第2項，判決如主文。
中    華    民    國    97    年    2    月    29    日
                  民事第六庭    法  官  鄧德倩
以上正本係照原本作成。
如對本判決上訴，須於判決送達後20日內向本院提出上訴狀。
中    華    民    國    97    年    2     月    29    日
                                書記官  池東旭


司法院資訊處製作；財團法人民間司法改革基金會備份。
